臺灣臺北地方法院民事裁定
110年度抗字第338號
抗  告  人  金門陸島酒店有限公司

法定代理人  吳椿江  
代  理  人  許正次律師
            鄭道樞律師
相  對  人  中國信託商業銀行股份有限公司

法定代理人  利明献  
代  理  人  黃柏榮律師
上列當事人間本票裁定事件，對於本院於民國110年7月28日所為
110年度司票字第10213號裁定提起抗告，本院裁定如下：
    主  文
抗告駁回。
抗告費用新臺幣壹仟元由抗告人負擔。 
    理  由
一、本件相對人以其執有抗告人所簽發如原裁定所示本票（下稱
    系爭本票），屆期提示未獲付款為由，依票據法第123條規
    定聲請裁定許可強制執行，經原裁定准許。抗告人不服，提
    起抗告。
二、抗告意旨略以：兩造間之聯合授信合約第12條第2項第3款約
    定相對人需先以書面宣告伊違約，始能行使系爭本票之權利
    。相對人稱其於民國108年7月2日為付款之提示，然相對人
    係於同日14時54分許始以email宣告伊違約，則相對人縱於e
    mail寄發之同時即遣專員攜系爭本票前往金門，抵達金門機
    場之時點已是15時54分，斯時伊法定代理人及董事皆已在往
    廈門之渡輪上，相對人自無可能對伊公司負責人為付款之提
    示等語。
三、相對人陳述意旨略以：伊於聲請本票裁定時，已於民事聲請
    狀明確記載「聲請人於108年7月2日向相對人提示，未獲付
    款」，已符合票據法第123條之規定，至於實體法，應由抗
    告人另循訴訟程序解決，原審依非訟事件程序形式審查，調
    查聲請狀載有付款之提示，而認系爭本票已符合票據法第12
    3條規定，准為強制執行，並無違誤等語。
四、按執票人向本票發票人行使追索權時，得聲請法院裁定後強
    制執行，票據法第123條定有明文。而本票如已載明免除作
    成拒絕證書，執票人聲請裁定准予強制執行，即毋庸提出已
    為付款提示之證據。苟發票人抗辯執票人未為提示，依票據
    法第124條準用同法第95條但書之規定，即應由其負舉證之
    責（最高法院94年度台抗字第1057號裁定意旨參照）。本件
    相對人主張執有抗告人所簽發之系爭本票，並免除作成拒絕
    證書，詎屆期提示未獲付款等情，已據提出系爭本票為憑。
    觀諸系爭本票已載明免除作成拒絕證書，相對人並於聲請狀
    敘明其於108年7月2日提示未獲付款等語，自形式審查以觀
    ，已符合行使追索權之要件，相對人聲請裁定准予強制執行
    ，自毋庸提出已為付款提示之證據，抗告人爭執系爭本票實
    際上未經提示，即應由抗告人負舉證之責。查抗告人雖提出
    聯合授信合約節本、相對人email截圖、金門航空站航班資
    訊、經濟部商工登記公示資料、小三通航程問答資訊、出入
    境記錄查詢結果等事證，抗辯：兩造間聯合授信合約第12條
    第2項第3款要求相對人先以書面宣告伊違約後始能行使票據
    權利，故推估相對人應於108年7月2日14時54分許寄發email
    宣告伊違約後始到達金門，斯時無從會晤伊公司負責人而為
    付款之提示云云。惟聯合授信合約第12條第2項第3款記載「
    如經管理銀行認定發生違約情事時，管理銀行應以書面通知
    借款人與授信機構…，管理銀行應即採取下列措施之一項或
    全部：…(e)行使管理銀行依本合約約定所取得之各本票，向
    借款人為付款之請求」之內容，乃兩造約定之契約條件，無
    從據此認定相對人實際上向抗告人提示付款之時間，抗告人
    自行假設相對人係在寄發email同時或之後始出發前往抗告
    人公司所在地，據此抗辯相對人到達金門之時點無可能會晤
    抗告人公司負責人云云，自非可採。抗告人就相對人未提示
    系爭本票乙節，復未提出其他積極事證以實其說，所辯要無
    足採，抗告人執此指摘原裁定不當，求予廢棄，為無理由，
    應予駁回。
五、據上論結，本件抗告為無理由，依非訟事件法第46條、第21
    條第2項、第24條第1項，民事訴訟法第495條之1第1項、第4
    49條第1項、第95條、第78條，裁定如主文。
中　　華　　民　　國　　110 　年　　11　　月　　 17 　日
            民事第八庭  審判長法  官  鄭佾瑩

                              法  官  宣玉華

                              法  官  鄧晴馨
以上為正本係照原本作成。
本裁定除以適用法規顯有錯誤為理由外，不得再抗告。如提起再
抗告，應於收受送達後10日內向本院提出再抗告狀，應同時表明
再抗告理由。
中　　華　　民　　國　　110 　年　　11　　月　　17　　日
                              書記官  林鈞婷